【裁判字號】    90,毒抗,40
【裁判日期】    891226
【裁判案由】    觀察、勒戒
【裁判全文】
臺灣高等法院臺南分院刑事裁定            九十年度毒抗字第四號  Ａ
      抗  告  人  甲  ○  ○
右抗告人因違反毒品危害防制條例案件，不服臺灣臺南地方法院八十九年度毒聲字第
三六九一號中華民國八十九年十二月二十六日裁定，提起抗告，本院裁定如左：
      主      文
原裁定撤銷，發回臺灣臺南地方法院。
      理      由
一、本件抗告意旨略以：(一)按毒品危害防治條例所載第一級毒品嗎啡，經注射入人體
    後約百分之八十於二十四小時內自尿液排出，尿液中能否驗出嗎啡陽性反應與其
    投與量，投與途徑，採尿時間、個體體質及檢驗法之靈敏度有關，抗告人於八十
    九年十二月二日假釋期滿，期前已經戒治成功，而於假釋期間同年十一月十六日
    須至觀護人室報到，亦知有可能驗尿程序，抗告人不可能故意於報到前施用毒品
    ，致受檢查獲。(二)復依檢驗結果判定，雖有檢驗出嗎啡陽性反應，惟服用感冒藥
    物會造成干擾（如可待因、麻黃素），查本案抗告人於報到前（八十九年十一月
    十四日）曾至陳木金家庭醫學科診所治療感冒，主治醫師陳本金開立咳嗽藥水，
    而該藥水含有可待因成份，此有診斷證明書可稽，會造成干擾結果判定之問題。
    (三)為確保濫用藥物尿液採集作業之正確性、可靠性，杜絕各種人為有意或無意行
    為因素之介入，損及尿液檢驗結果之可信度，對於尿液採集之程序及方式須多方
    注意，以保持尿液檢體完整性與同一性，因以確保尿液檢驗結果之正確性及可信
    賴性。別因該證據之檢體因外在藥物之干擾（可待因）則檢驗程序既足以有礙於
    實體之發現，該證據即屬欠缺證據能力而失真。為此，受依法提出抗告云云。
二、按犯毒品危害防治條例第十條施用第一級毒品、第二級毒品之罪者，檢察官應先
    將被告送勒戒處所觀察、勒戒，其期間不得逾一月，同條例第二十條第一項定有
    明文。本件檢察官以抗告人甲○○於八十九年十一月十六日或其前二、三日，在
    不詳地點施用第一級毒品嗎啡，於八十九年十一月十六日至臺灣臺南地方法院檢
    察署觀護人室報到，經觀護人將其採尿送驗，始發現上情。原裁定法院以抗告人
    尿液經送檢驗後有毒品嗎啡陽性反應，有長榮管理學院出具之尿液檢驗報告乙紙
    在卷可稽，其施用毒品犯行堪予認定，爰依毒品危害防制條例第二十條第一項及
    觀察勒戒處分執行條例第三條第一項、第二項規定，裁定抗告人送勒戒處所觀察
    、勒戒。
三、原裁定以卷附長榮管理學院出具之尿液檢驗報告，認抗告人確有於八十九年十一
    月十六日或前四日內之某時，於不詳地點施用第一級毒品犯行，依毒品危害防制
    條例第二十條第一項及觀察勒戒處分執行條例第三條第一項規定，裁定將抗告人
    送勒戒處所施觀察、勒戒，固非無見。惟查卷附長榮管理學院出具之尿液檢驗報
    告，抗告人尿液經篩檢，雖認有鴉片類陽性反應，然經確認步驟檢測嗎啡濃度僅
    有２１９ｎｇ／ｍｌ，尚未達標準值濃度３００ｎｇ／ｍｌ，而可待因檢出濃度
    ３８８８ｎｇ／ｍｌ，遠超標準值濃度３００ｎｇ／ｍｌ，有長榮管理學院出具
    之尿液檢驗報告附卷可稽，依此報告，尚不足據以認定抗告人確有施用第一級毒
    品犯行。原裁定法院就此未予詳查，遽依毒品危害防制條例第二十條第一項及觀
    察勒戒處分執行條例第三條第一項規定，裁定將抗告人送勒戒處所施觀察、勒戒
    ，尚嫌率斷。抗告意旨辯稱因感冒服用含可待因藥物，否認施用毒品，自有詳查
    必要，爰將原裁定撤銷，發回原裁定法院更為妥適之裁處。
據上論斷，應依刑事訴訟法第四百十三條，裁定如主文。
中    華    民    國      九十      年      二      月        五        日
                                  臺灣高等法院臺南分院刑事第五庭
                                      審判長法官  茆    臺    雲
                                            法官  董    武    全
                                            法官  李    文    福
右正本證明與原本無異。
不得抗告。
                                      法院書記官  李    良    倩
中    華    民    國      九十      年      二      月        五    日


司法院資訊處製作；財團法人民間司法改革基金會備份。
